【裁判字號】    99,訴,137
【裁判日期】    990512
【裁判案由】    違反槍砲彈藥刀械管制條例
【裁判全文】
臺灣雲林地方法院刑事判決               99年度訴字第137號
公  訴  人  臺灣雲林地方法院檢察署檢察官
被      告  乙○○
指定辯護人  本院公設辯護人  甲○○
上列被告因違反槍砲彈藥刀械管制條例案件，經檢察官提起公訴
（99年度偵字第775號），本院判決如下：
    主  文
乙○○未經許可，持有空氣槍，處有期徒刑壹年陸月，併科罰金
新臺幣萬元，罰金如易服勞役，以新臺幣壹仟元折算壹日。緩
刑貳年。扣案之空氣槍壹支（槍枝管制編號000000000
0號）沒收之。
    事  實
一、乙○○明知空氣槍係屬槍砲彈藥刀械管制條例第4 條第1 項
    第1 款規定管制之物品，非經主管機關許可，不得持有，竟
    基於持有空氣槍之犯意，於民國93年間某日，透過網路，以
    新臺幣3,000 元之價格，向真實姓名、年籍不詳之成年男子
    購得可發射金屬彈丸且具有殺傷力之空氣槍1 支（槍枝管制
    編號:0000000000 號）後，即未經許可而持有之，並將之藏
    置在雲林縣斗南鎮○○○路77號居所。嗣於99年2 月6 日上
    午8 時50分許，為警持本院所核發之搜索票在上開乙○○居
    所執行搜索，當場查獲上開空氣槍1 枝，始悉上情。
二、案經臺北縣政府警察局板橋分局報告臺灣雲林地方法院檢察
    署檢察官偵查起訴。
    理  由
壹、程序部分：
    按被告以外之人於審判外之言詞或書面陳述，除法律有規定
    者外，不得作為證據，刑事訴訟法第159 條第1 項定有明文
    。次按被告以外之人於審判外之陳述，雖不符刑事訴訟法第
    159 條之1 至之4 之規定，而經當事人於審判程序同意作為
    證據，法院審酌該言詞陳述或書面陳述作成時之情況，認為
    適當者，亦得為證據；當事人、代理人或辯護人於法院調查
    證據時，知有同法第159 條第1 項不得為證據之情形，而未
    於言詞辯論終結前聲明異議者，視為有前項之同意，同法第
    159 條之5 定有明文。本件就檢察官所舉所有具傳聞性質之
    書面及本院提示證據之證據能力，業經被告乙○○及其辯護
    人於本院行準備程序及審理時表明同意列為證據，本院審酌
    該等供述證據之取得過程並無瑕疵，與本件待證事實間復具
    有相當之關聯性，以之為本件證據尚無不當，自得採為證據
    。
貳、實體部分：
一、認定犯罪事實所憑之證據及理由：
    上開犯罪事實，業據被告於警詢及本院審理時坦白承認，並
    有空氣槍1 支（槍枝管制編號:0000000000 號）扣案可證，
    及本院搜索票、臺北縣政府警察局板橋分局搜索暨扣押筆錄
    、扣押物品目錄表各1 份、現場照片4 張等附卷可稽。又扣
    案之空氣槍1 支，經臺北縣政府警察局鑑定結果，認為係氣
    體動力式槍枝，以小型高壓氣體鋼瓶內氣體為發射動力，經
    以金屬彈丸測試3 次，其中彈丸（直徑5.96mm、重量0.88g
    ）最大發射速度為121 公尺/ 秒，計算其動能約6.4 焦耳，
    換算其單位面積動能為23焦耳/ 平方公分，已足以穿入人體
    皮肉層，而認具殺傷力，有卷附該局99年2 月9 日刑鑑字第
    0990024213號鑑驗書1 份可按（見偵卷第19頁正面至第21頁
    正面），足認該空氣槍具有殺傷力無疑，是被告自白確與事
    實相符，自可採信。本件事證已臻明確，被告犯行堪予認定
    ，應依法論科。
二、論罪科刑：
  (一)核被告所為，係犯槍砲彈藥刀械管制條例第8條第4項之未經
    許可，持有可發射子彈且具殺傷力之空氣槍罪。
  (二)按犯罪之情狀顯可憫恕，認科以最低度刑仍嫌過重者，得酌
    量減輕其刑，刑法第59條定有明文。考其立法理由：科刑時
    原即應依刑法第57條規定審酌一切情狀，尤應注意該條各款
    所列事項，以為量刑標準，本條所謂「犯罪之情狀可憫恕」
    ，自係指裁判者審酌第57條各款所列事項以及其他一切與犯
    罪有關之情狀之結果，認其犯罪足堪憫恕者而言，即必於審
    酌一切之犯罪情狀，在客觀上顯然足以引起一般同情，認為
    縱予宣告法定最低刑度猶嫌過重者，始有其適用（參見最高
    法院38年臺上字第16號、45年臺上字第1165號、51年臺上字
    第899 號判例) 。查被告非法持有具殺傷力之空氣槍行為固
    無足取，惟參酌被告純因退休後之興趣、休閒，並未持之從
    事任何不法行為，業據被告供述在卷，且無證據足認被告曾
    持上開空氣槍犯案，造成他人生命、身體受創之結果，又該
    空氣槍經以金屬彈丸測試結果，鑑出單位面積動能僅為每平
    方公分23焦耳，相較於使用具有彈頭、彈殼、火藥之子彈之
    改造槍枝而言，其對他人生命、身體、自由、財產等法益之
    殺傷力與威脅性顯然較低，本院認如科以最低法定本刑3 年
    有期徒刑，實屬情輕法重，在客觀上顯足以引起一般同情，
    是其犯罪之情狀尚堪憫恕，爰依刑法第59條之規定，酌減其
    刑。
  (三)爰審酌被告並無前科，有臺灣高等法院被告前案紀錄表1 份
    在卷可按，素行尚佳，其因退休後之興趣、休閒，一時失慮
    收藏空氣槍，惟念其並未持以另犯他罪，對社會治安之危害
    甚微，且犯後坦承犯行，深具悔意，及其生活智識、犯罪之
    動機、目的、手段、所生危害等一切情狀，量處如主文所示
    之刑，併諭知罰金如易服勞役之折算標準，以示懲儆。
  (四)查被告未曾因故意犯罪受有期徒刑以上刑之宣告，有卷附臺
    灣高等法院被告前案紀錄表1 份在卷可憑，又其因一時失慮
    致罹刑章，且犯後坦承犯行，態度尚佳，本院認其經此偵、
    審程序及罪刑之宣告，當知所警惕而無再犯之虞，因認其所
    宣告之刑，以暫不執行為適當，爰諭知緩刑2 年，以啟自新
    。
  (五)扣案之空氣槍1 支（槍枝管制編號:0000000000 號）為違禁
    物，應依刑法第38條第1 項第1 款規定宣告沒收。
參、適用之法律：
  (一)刑事訴訟法第299 條第1 項前段。
  (二)槍砲彈藥刀械管制條例第8 條第4 項。
  (三)刑法第11條前段、第59條、第42條第3 項、第74條第1 項第
    1 款、第38條第1 項第1 款。
本案經檢察官魏偕到庭執行職務。
中    華    民    國    99    年    5     月    12    日
            刑事第六庭   審判長法  官  廖國勝
                               法  官  陳佩怡
                               法  官  黃楹榆
以上正本證明與原本無異。
如不服本判決應於收受判決後10日內向本院提出上訴書狀，並應
敘述具體理由；其未敘述上訴理由者，應於上訴期間屆滿後20日
內向本院補提理由書（均須按他造當事人之人數附繕本）。「切
勿逕送上級法院」。
                               書記官  高培馨
中    華    民    國    99    年    5     月    12    日
附錄論罪科刑法條全文：
槍砲彈藥刀械管制條例第8條第4項
未經許可，製造、販賣或運輸鋼筆槍、瓦斯槍、麻醉槍、獵槍、
空氣槍或第4 條第1 項第1 款所定其他可發射金屬或子彈具有殺
傷力之各式槍砲者，處無期徒刑或5 年以上有期徒刑，併科新臺
幣1 千萬元以下罰金。
未經許可，轉讓、出租或出借前項所列槍枝者，處5 年以上有期
徒刑，併科新臺幣1千萬元以下罰金。
意圖供自己或他人犯罪之用，而犯前2項之罪者，處無期徒刑或7
年以上有期徒刑，併科新臺幣1 千萬元以下罰金。
未經許可，持有、寄藏或意圖販賣而陳列第 1 項所列槍枝者，
處 3 年以上10 年以下有期徒刑，併科新臺幣 700 萬元以下罰
金。
第 1 項至第 3 項之未遂犯罰之。

司法院資訊處製作；財團法人民間司法改革基金會備份。
